【裁判字號】    97,交簡上,110
【裁判日期】    970529
【裁判案由】    公共危險
【裁判全文】
臺灣桃園地方法院刑事判決           97年度交簡上字第110號
上  訴  人
即  被  告  甲○○
上列上訴人因公共危險案件，不服本院簡易庭民國97年2月29日
97年度桃交簡字第613號第一審判決（聲請簡易判決處刑書案號
：臺灣桃園地方法院檢察署97年度偵字第2062號）提起上訴，本
院管轄之第二審合議庭判決如下：
        主  文
上訴駁回。
        事  實
一、甲○○於民國96年12月27日凌晨某時許，在桃園縣龜山鄉○
    ○○路之「壩味薑母鴨」店內飲用內含酒精成分之薑母鴨後
    ，已達不能安全駕駛車輛之情況下，仍駕駛車號289－NH號
    營業用小客車在道路上行駛。嗣於同日凌晨3時24分許，在
    行經國道3號公路南向60公里900公尺處時，因不勝酒力，遂
    將其所駕駛之營業用小客車停放路肩休息，嗣經員警前往處
    理，並對於甲○○進行呼氣酒精濃度測試，已達每公升0.76
    毫克，始知上情。
二、案經內政部警政署國道公路警察局第六警察隊報請臺灣桃園
    地方法院檢察署檢察官偵查後聲請簡易判決處刑。
    理  由
一、訊據被告甲○○固坦承於上揭時間、地點飲酒之事實，惟否
    認有何酒醉駕車之犯行。被告上訴意旨指稱：伊雖有食用含
    有酒精成分之薑母鴨，但無損於被告安全駕駛之能力。伊身
    心疲憊時將車停靠路邊休息時，為警查獲，伊亦配合做完多
    項測試，唯獨酒精濃度測試未過關，亦不能依此推論伊不能
    安全駕駛之理由云云。然查：
  (一)被告甲○○就其於96年12月26日下午7 時10分許，在桃園縣
    龜山鄉○○○路之「壩味薑母鴨」店內飲用內含酒精成分之
    薑母鴨至27日凌晨1許結束後，即駕駛車號289－NH號營業用
    小客車由林口交流道出發駛上國道二號高速公路，欲返回其
    鶯歌住處，迨行至國道三號高速公南向60公里900 公尺處，
    即將車駛至路肩在車內睡覺，於同日凌晨3 時24分許，經內
    政部警政署國道公路警察局第六警察隊執勤員警前往盤查，
    當場對甲○○實施酒精濃度測試結果高達0.76MG/L，乃以其
    酒精濃度過量、非故障車任意停於路肩後等違規事由，填製
    舉發違反道路交通管理事件通知單等情，業據被告於警詢及
    於本院審理時坦認不諱，並有酒精濃度測定單1 份、舉發違
    反道路交通管理事件通知單影本2 份附卷可稽。被告服用酒
    類後駕駛車輛上路等情自堪認定。
  (二)按刑法第185條之3所規定服用酒類，不能安全駕駛動力交通
    工具而駕駛者，應負刑事責任，揆其立法目的本在藉抽象危
    險犯之犯罪構成要件，以嚇阻酒後駕車者對道路交通安全之
    危害，本不以發生實害為必要，至所謂酒醉狀態或是所謂不
    能安全駕駛之認定，並無一定數值可供參考，然只需社會客
    觀一般評價程度達於對車輛駕駛行為失其必要之注意力或判
    斷力之虞，足生公共危險即可。而目前行政警察機關所取締
    酒後駕車之參考標準，係依法務部於八十八年五月十日邀集
    司法院刑事廳、交通部、行政院衛生署、內政部警政署及中
    央警察大學等機關開會，所為凡呼氣酒精濃度逾每公升含零
    點五五毫克時，即屬不能安全駕駛之決議。上開會議決議本
    身固僅屬檢警取締酒後駕車之參考，尚無拘束法院之效力，
    惟以上開會議決議所採之標準，係參考美國、德國及日本等
    國家所進行之酒精濃度與精神狀態之測試實驗，亦即，行為
    人如飲酒後其吐氣所含酒精成分已達每公升0.55毫克或血液
    濃度達0.11 %以上，肇事率為一般正常人之10倍，應認已達
    「不能安全駕駛」之標準，法務部88年5 月18日法88檢字第
    001669號函定有明文。另依照交通部運輸研究所79年年8 月
    對駕駛人行為之研究（酒醉駕車對駕駛行為之分析研究）指
    出，吐氣每公升酒精含量0.25毫克等於血液中酒精濃度（
    BloodAlcoholConcentration，簡稱BAC）百分之0.05（亦即
    每100毫升血液中含50毫克酒精），而(一)BAC到達百分之0.03
    至百分之0.05時，對駕駛能力之影響為：多數駕駛人心境逐
    漸變幻不定、視覺與反應靈敏性減弱、對速度及距離的判斷
    力差。對心理行為之影響為：觀察力逐漸欠缺、心情漸趨輕
    鬆、自信心增加、多話、精神狀態處於陶醉感。(二)BAC 到達
    百分之0.05至百分之0.08時，對駕駛能力之影響為：反應遲
    鈍：駕駛能力受損、遲而不決或決而不行。對心理行為之影
    響為：情緒鬆散、感情與行為趨向誇張、肌肉不協調、精神
    處於興奮狀態。(三)BAC到達百分之0.08至百分之0.15 時，對
    駕駛能力之影響為：判斷力嚴重受到影響、體能與精神協調
    受損、駕駛之體能困難增加。對心理行為之影響為：產生情
    緒異常現象、步伐不平穩、言語不清、反應惡劣、記憶及判
    斷力受損、精神處於錯亂狀態。(四)BAC超過百分之0.15 ，對
    駕駛能力之影響為：視線搖晃、駕駛已進入恍惚狀態、判斷
    及理解遭到扭曲、駕駛不穩定。對心理行為之影響為：意識
    不明、嘔吐、站、走及講話困難、責任感喪失、精神處於麻
    痺狀態。(五)BAC超過百分之0.5，對駕駛能力之影響為：無法
    開車。對心理行為之影響為：爛醉如泥、失去知覺可能致死
    、精神處於昏睡狀態。而本件被告之酒精測定值已達呼氣每
    公升0.76毫克，有如前述，超過每公升0.55毫克之標準，換
    算BAC值為百分之0.154，依上開說明，其視線、行動、判斷
    、理解能力等均受到相當程度之影響而減退，且精神處於麻
    痺狀態，由此益見被告顯已達不能安全駕駛之程度至明。綜
    述，被告在服用酒類後且達不能安全駕駛動力交通工具而駕
    駛等情至臻明確，犯行已堪認定。
  (三)本件被告甲○○於酒後確有駕車之事實，業如前述，而其於
    飲酒後數小時，其體內酒精濃度經警測試其呼氣所含酒精濃
    度每公升仍高達0.76毫克，亦有酒測單1 份附卷可參，依一
    般社會通念，已達不能安全駕駛之程度，況被告駕駛汽車時
    ，復有腳步不穩、出入門困難等情狀（此有警製刑法第一百
    八十五條之三案件測試觀察紀錄表附卷可參），應認其當時
    已達不能安全駕駛動力交通工具之標準，自足資認定被告所
    為犯行。
二、核被告甲○○所為，係犯修正前刑法第185 條之3 之服用酒
    類不能安全駕駛動力交通工具而駕駛罪。原審以被告事證明
    確，經比較修正前與修正後刑法第185 條之3 後，援引修正
    前刑法第185 條之3 、第41條第1 項前段、刑法施行法第1
    條之1 第1 項、第2 項但書，判處被告拘役59日，如易科罰
    金，以新台幣1000元折算1 日，經核認事用法均無違誤，量
    刑亦屬妥適，應予維持。被告上訴意旨以伊開車前雖有喝酒
    ，但未達不能安全駕駛之程度為由，指摘原判決不當，為無
    理由，應予駁回。
據上論斷，應依刑事訴訟法第455 條之1 第1 項、第3 項、第36
8條，判決如主文。
本案經檢察官徐文豪到庭執行職務
中    華    民    國    97    年    5     月    29    日
                    刑事第三庭  審判長法  官  謝順輝
                                      法  官  卓立婷
                                      法  官  曾雨明
以上正本證明與原本無異。
不得上訴。
                                      書記官  施春祝
中    華    民    國    97    年    5     月    29    日
附錄本案論罪科刑法條全文：
修正前中華民國刑法第185條之3：
服用毒品、麻醉藥品、酒類或其他相類之物，不能安全駕駛動力
交通工具而駕駛者，處1年以下有期徒刑、拘役或3萬元以下罰金
。


司法院資訊處製作；財團法人民間司法改革基金會備份。
